最高法院刑事判決　　　　　　九十六年度台上字第二七三０號
上　訴　人　甲○○
選任辯護人　桑銘忠律師
上列上訴人因偽造文書案件，不服台灣高等法院台中分院中華民
國九十三年九月三十日第二審判決（九十二年度上訴字第二一九
０號，起訴案號：台灣台中地方法院檢察署九十一年度偵字第一
三九八六號），提起上訴，本院判決如下：
    主  文
原判決撤銷，發回台灣高等法院台中分院。
    理  由
本件原判決認定：上訴人甲○○係台中縣豐原市○○路三五四號
昇得企業社之負責人，昇得企業社係金正昌電機有限公司（下稱
金正昌公司）之經銷商，金正昌公司則為東信電訊股份有限公司
（下稱東信電訊公司）之代理商。上訴人於民國八十九年十一月
二十七日受乙○○之委託，申辦東信電訊公司電話號碼0000
000000號行動電話門號，因而取得乙○○的年籍資料及國
民身分證影本。詎上訴人為圖取得東信電訊公司之手機補助款新
台幣（下同）三千元及取得金正昌公司之門號佣金六百元，竟基
於意圖為自己不法之所有，並基於行使偽造私文書及詐欺之故意
，於八十九年十一月三十日，先委由不詳姓名之成年者假冒乙○
○名義，於昇得企業社內，在東信電訊公司電話號碼00000
00000號行動電話門號「東信電訊ＧＳＭ９００服務申請表
」上，於「申請人簽章欄」上偽造「乙○○」署押一枚、「專案
同意書欄」上偽造「乙○○」署押一枚，並填寫乙○○之基本資
料，將乙○○之國民身分證正反面影本貼於前開服務申請表上，
而偽造乙○○名義電話號碼0000000000號行動電話門
號之「東信電訊ＧＳＭ９００服務申請表」私文書，另在「東信
電訊軍公教經銷團購案合約書」用戶同意欄上偽造「乙○○」署
押一枚，並填寫乙○○之基本資料，而偽造乙○○名義之「軍公
教經銷團購案合約書」私文書，復由上訴人先以電話傳真之方式
，將前開偽造之「東信電訊ＧＳＭ９００服務申請表」、「軍公
教經銷團購案合約書」私文書傳真至東信電訊公司而行使之，再
接續利用不知情之金正昌公司業務員陳哲如持以行使向東信電訊
公司申辦電話號碼0000000000號行動電話門號，致東
信電訊公司陷於錯誤，誤認確係乙○○本人申請行動電話門號，
而透過金正昌公司，於同日在金正昌公司內交付手機補助款三千
元與上訴人；並致金正昌公司業務員陳哲如陷於錯誤，誤認上訴
人確實成功申辦電話號碼0000000000號行動電話門號
，而於同時、地，依約交付六百元之門號佣金，足以生損害於乙
○○、金正昌公司及東信電訊公司對於行動電話使用者帳務管理
之正確性。嗣因吳俊霖於八十九年十二月五日，至「昇得企業社
」申辦行動電話之機會，上訴人乃趁機將前開電話號碼0000
000000號行動電話ＳＩＭ晶片卡交給不知情之吳俊霖使用
。迄九十年三月十六日乙○○收到東信電訊公司寄至台中縣大雅
鄉○○村○○街一七九巷二三號其戶籍地之電話費帳單後，報警
查獲等情。因而撤銷第一審判決，改判仍依刑法修正前牽連犯規
定，從一重論處上訴人行使偽造私文書，足以生損害於他人罪刑
。固非無見。
惟查：(一)、有罪之判決書，對被告有利之證據不採納者，應說明
其理由，為刑事訴訟法第三百十條第二款所明定。故有罪判決書
對於被告有利之證據，如不加採納，必須說明其不予採納之理由
，否則即難謂無判決不備理由之違誤。是事實審法院應於審判期
日就被告否認犯罪所為有利之辯解與卷內有利之證據，依法予以
調查，而於有罪判決理由內詳加論述，否則率行判決，即屬於法
有違。上訴人於事實審否認有前開犯行，辯稱：告訴人乙○○並
未至昇得企業社申辦系爭0000000000號行動電話門號
，伊亦未傳真「東信電訊ＧＳＭ９００服務申請表」等資料到東
信電訊公司。觀諸卷附乙○○名義之「東信電訊ＧＳＭ９００服
務申請表」記載之申請日期為八十九年十一月三十日，吳俊霖名
義之「東信電訊ＧＳＭ９００服務申請表」之申請日期則為八十
九年十二月五日，茍伊有冒用乙○○名義申請上開系爭行動電話
門號，焉有再以吳俊霖名義向東信電訊公司提出申請同一電話門
號之理。而依東信電訊公司規定，經銷商於「東信電訊ＧＳＭ９
００服務申請表」上需載明銷售門市、銷售人員、門市電話及蓋
店章等項。卷附乙○○申請之0000000000號及吳俊霖
申請之0000000000號行動電話門號之前開申請表，均
有銷售人員簽名及蓋店章，但系爭以乙○○名義申請系爭000
0000000號行動電話門號之「東信電訊ＧＳＭ９００服務
申請表」上，既無銷售人員簽名，亦無蓋任何店章，依卷附東信
電訊公司九十三年五月七日東信九十三年政字第０一七０號函之
說明，應以退件方式處理（見原審卷第五十一頁），自無准許開
通使用之可能。倘系爭「東信電訊ＧＳＭ９００服務申請表」及
「東信電訊軍公教經銷團購案合約書」係上訴人偽造假冒乙○○
名義申請系爭行動電話門號，則既已詐得手機補助款及門號佣金
，又何需再將該行動電話門號之晶片卡交付吳俊霖使用？又何必
於前開申請表上留存真實之乙○○聯絡電話及戶籍地址以供查核
而暴露犯行？足見上開文書非上訴人所偽造等語（見原審卷第一
五三至一五六頁）。實情究竟如何？攸關上訴人有無偽造前開文
書之認定，原審對前開上訴人有利之辯解及證據，未詳加調查釐
清，論述明白，遽為上訴人不利之認定，復未敘明不予調查採納
之理由，尚有可議。(二)、有罪判決書所認定之犯罪事實，為論罪
科刑適用法律之基礎，故凡與適用法令有關之重要事項，必須詳
加認定，明確記載，然後敘明憑以認定之證據及理由，始足為適
用法令之依據。若未敘明認定犯罪事實之依據，自屬理由不備，
按諸刑事訴訟法第三百七十九條第十四款規定，其判決當然為違
背法令。原判決認定上訴人行使前開偽造之私文書，致東信電訊
公司陷於錯誤，誤認確係乙○○本人申請行動電話門號，而透過
金正昌公司，於同日在金正昌公司內交付手機補助款三千元與上
訴人，並致金正昌公司業務員陳哲如陷於錯誤，誤認上訴人確實
成功申辦電話號碼0000000000號行動電話門號，而於
同時、地，依約交付六百元之門號佣金等情，另成立詐欺取財罪
之想像競合犯。然未說明憑以認定已交付上訴人手機補助費款三
千元及門號佣金六百元之依據及理由，亦有理由欠備之違法。(三)
、原判決認定上訴人向東信電訊公司詐得手機補助款三千元一節
，核與卷附東信電訊公司九十三年五月七日東信九十三年政字第
０一七０號函說明(二)謂該項手機補助款約為三千五百元之卷內資
料，有不盡一致之矛盾，原審未敘明取捨論斷之理由，逕為前項
認定，亦有未合。上訴意旨指摘原判決不當，尚非全無理由，應
認有撤銷發回更審之原因。
據上論結，應依刑事訴訟法第三百九十七條、第四百零一條，判
決如主文。
中　　華　　民　　國　九十六　年　　五　　月　 十七　 日
                      最高法院刑事第十二庭
                          審判長法官  池　啟　明
                                法官  王　居　財
                                法官  郭　毓　洲
                                法官  韓　金　秀
                                法官  黃　梅　月
      本件正本證明與原本無異
                                      書  記  官
中　　華　　民　　國　九十六　年　　五　　月　二十二　日
                                                      G
